【裁判字號】    95,易,653
【裁判日期】    951115
【裁判案由】    竊盜等
【裁判全文】
臺灣屏東地方法院刑事判決               95年度易字第653號
公  訴  人  臺灣屏東地方法院檢察署檢察官
被      告  甲○○
上列被告因竊盜等案件, 經檢察官提起公訴（95年度偵字第4825
號）, 本院裁定以簡式審判程序審理, 判決如下：
    主  文
甲○○連續故買贓物, 處有期徒刑參月, 如易科罰金, 以銀元參
佰元即新臺幣玖佰元折算壹日, 緩刑參年。
    事  實
一、甲○○明知乙○○向其兜售之鐵製水溝蓋均係乙○○竊盜所
    得之贓物（乙○○起訴部分另行審結）, 竟基於故買贓物之
    概括犯意, 於民國95年5 、6 月間某2 日, 在屏東縣萬丹鄉
    ○○村○○路89巷39號其經營之舊貨店內, 以每公斤新臺幣
    （下同）5 元之價格, 先後向乙○○購買約30公斤重之鐵製
    水溝蓋各1 塊（每塊價值約2,500 元）。嗣於95年7 月27日
    12 時28 分, 乙○○再度行竊取水溝蓋時為警當場查獲, 進
    而循線查知上情。
二、案經屏東縣警察局潮州分局報告臺灣屏東地方法院檢察署檢
    察官偵查起訴。
    理  由
一、前開事實業據被告甲○○於警詢及本院審理中坦承不諱, 核
    與共同被告乙○○、證人丙○○於警詢及偵查中陳述之情節
    相符, 足認被告自白為真實。本件事證已屬明確, 被告犯行
    堪以認定。
二、按行為後法律有變更者, 適用行為時之法律。但行為後之法
    律有利於行為人者, 適用最有利於行為人之法律, 刑法第2
    條第1 項定有明文。查被告行為前, 刑法即已修正, 惟由總
    統以華總一義字第09400014901 號令公布自95年7 月1 日施
    行。刑法施行法亦於95年6 月14日由總統公布, 於95年7 月
    1 日施行。因此, 被告行為後, 刑法已有變更。因修正後之
    刑法第2 條第1 項規定, 係規範行為後法律變更所生新舊法
    律比較適用之準據法, 於刑法修正施行後, 應適用修正後刑
    法第2 條第1 項之規定為「從舊從輕」之比較。而於比較時
    , 則應併就罪刑有關之共犯、未遂犯、想像競合犯、牽連犯
    、連續犯、結合犯, 以及累犯加重、自首減輕暨其他法定加
    減原因（如身分加減）與加減比例等一切情形, 本於統一性
    及整體性原則, 綜其全部罪刑之結果而為比較（最高法院95
    年5 月23日刑事庭第8 次會議決議參照）。本件所涉法律之
    變更部分, 計有下列數項：
    (一)刑法第349 條第2 項之法定刑：
      修正後之刑法施行法第1 條之1 規定：「中華民國94年1
      月7 日刑法修正施行後, 刑法分則編所定罰金之貨幣單位
      為新臺幣。94年1 月7 日刑法修正時, 刑法分則編未修正
      之條文定有罰金者, 自94年1 月7 日刑法修正施行後, 就
      其所定數額提高為30倍。但72年6 月26日至94年1 月7 日
      新增或修正之條文, 就其所定數額提高為3 倍」。故自95
      年7 月1 日起, 刑法第349 條第2 項故買贓物罪之法定刑
      已由「5 年以下有期徒刑、拘役或科或併科1,000 元以下
      罰金」修改為「5 年以下有期徒刑、拘役或科或併科新臺
      幣30,000元以下罰金」。因原規定之「罰金1,000 元」係
      以銀元計算, 依罰金罰鍰提高標準條例第1 條及現行法規
      所定貨幣單位折算新臺幣條例第2 條規定計算結果, 亦即
      「新臺幣30,000元」。故本罪之徒刑、拘役及罰金刑上限
      , 修正前後並無變更。惟修正後刑法第33條第5 款規定:
      「罰金: 新臺幣1,000 元以上, 以百元計算之。」, 修正
      前之刑法同條款則規定: 「罰金：1 元以上」（依罰金罰
      鍰提高標準條例第1 條規定應為銀元10元, 即新臺幣30元
      ）。故依修正後之規定, 刑法第349 條第2 項之法定刑下
      限已經提高, 新舊法比較結果, 以修正前之舊法對被告較
      為有利。
    (二)刑法第56條連續犯之規定:
      按刑法第56條有關連續犯之規定, 業於修正後刪除。此項
      刪除雖非犯罪構成要件之變更, 但足以影響行為人應受刑
      罰之法律效果。蓋被告連續數行為而犯同一罪名者, 依修
      正前之規定, 以一罪論, 僅加重其刑至二分之一, 惟依修
      正後之規定, 需分論併罰, 故仍屬法律有變更, 且依此比
      較結果, 顯以適用舊法對被告較為有利。
    (三)刑法第41條第1 項前段:
      刑法修正前, 被告如犯最重本刑為5 年以下有期徒刑以下
      之刑之罪, 而受6 個月以下有期徒刑或拘役之宣告者, 依
      刑法第41條第1 項前段及罰金罰鍰提高標準條例第2 條規
      定, 得以銀元300 元即新臺幣900 元折算1 日易科罰金。
      惟依修正後之同條項規定, 則以新臺幣1,000 元、2,000
      元或3,000 元折算1 日而易科罰金, 兩相比較, 自以修正
      前之舊法對被告較為有利。
    (四)刑法第74條緩刑之規定:
      本件被告未曾犯罪受有期徒刑之宣告, 故不論依修正前後
      之刑法第74條規定, 皆得宣告緩刑。又依刑法施行法第6
      條之1 規定可知, 不論緩刑宣告係在新法施行前適用舊法
      為之, 或新法施行後適用新法為之, 皆依新法規定撤銷緩
      刑。故修正後之刑法雖擴張得撤銷緩刑事由, 並不影響對
      被告之利益。此外, 新法第74條第2 項規定得命受緩刑宣
      告之行為人履行負擔, 同條第5 項規定緩刑之效力不及於
      從刑及保安處分。而舊刑法則無命履行負擔之規定, 其緩
      刑效力亦可及於從刑, 整體比較下, 依新法規定所為緩刑
      宣告較不利於行為人。
    (五)經綜合比較新舊刑法之規定後可知, 修正後之刑法規定並
      未有利於被告, 依刑法第2 條第1 項前段規定, 仍應適用
      被告行為時之刑法規定處斷, 合先敘明。
三、核被告甲○○所為, 係犯刑法第349 條第2 項之故買贓物罪
    。原起訴意旨未予斟酌被告曾給付對價向乙○○購買贓物之
    事實, 僅認被告涉犯刑法第349 條第1 項之收受贓物罪, 所
    引法條自有未洽, 惟檢察官嗣後於本院審理時已將被告甲○
    ○之起訴法條更改為刑法第349 條第2 項, 與本院最後審理
    結果相同, 基本事實亦無更動, 本院自應加以審理, 且毋庸
    再行變更起訴法條, 合先敘明。被告前後2 次犯行, 時間緊
    接, 所犯罪名相同, 顯係出於概括犯意反覆為之, 為刑法修
    正前所謂之「連續犯」, 應依修正前刑法第56條之規定以一
    罪論, 並加重其刑。爰審酌被告甲○○之智識程度不高, 無
    犯罪前科, 因貪圖小利而觸法, 其行為足以助長他人偷竊水
    溝蓋之犯行, 進而增加道路使用人因跌落水溝而受傷或致命
    之風險, 事後坦承犯行, 尚有悔意等一切情狀, 量處如主文
    所示之刑, 並諭知易科罰金之折算標準, 以資懲儆。末查,
    被告之前未曾因犯罪而受有期徒刑以上刑之宣告, 且年逾70
    歲, 因一時貪念, 偶罹刑典, 事後坦承犯行, 具有悔意, 經
    此刑之宣告後, 應知警惕而無再犯之虞, 本院因認以暫不執
    行其刑為當, 故予宣告緩刑3 年, 用啟自新。
據上論斷, 應依刑事訴訟法第273 條之1 第1 項、第299 條第1
項前段, 刑法第2 條第1 項前段, 修正前刑法第56條、第349 條
第2 項、第41條第1 項前段、第74條第1 款, 罰金罰鍰提高標準
條例第1 條前段、修正前罰金罰鍰提高標準條例第2 條, 現行法
規所定貨幣單位折算新臺幣條例第2 條, 判決如主文。
中    華    民    國    95    年    11    月    15    日
                  刑事第四庭    法  官  王以齊
以上正本證明與原本無異。
如不服本判決應於收受本判決送達後十日內向本院提出上訴書狀
，其未敘述上訴理由者，並得於提起上訴後十日內向本院補提理
由書狀（均須按他造當事人之人數附繕本）「切勿逕送上級法院
」
中    華    民    國    95    年    11    月    15    日
                                 書記官  盧姝伶
附錄本判決論罪科刑法條：
刑法第349條第2項
搬運、寄藏、故買贓物或為牙保者, 處5 年以下有期徒刑、拘役
或科或併科1 千元以下罰金。


司法院資訊處製作；財團法人民間司法改革基金會備份。
